【裁判字號】    89,訴,1134
【裁判日期】    900319
【裁判案由】    違反山坡地保育利用條例等
【裁判全文】
臺灣高雄地方法院刑事判決                        八十九年度訴字第一一三四號
    公  訴  人  臺灣高雄地方法院檢察署檢察官
    被      告  甲○○
    選任辯護人  柯淵波
右列被告因違反山坡地保育利用條例案件，經檢察官提起公訴（八十九年度偵字第五
○八四號），本院判決如左：
     主  文
甲○○違反在公有山坡地內不得擅自從事道路之修建及休憩用地之利用之規定，處有
期徒刑柒月，緩刑年。
座落高雄縣阿蓮鄉○○○段第二三一二、二三二八、二三二九、二三三二號國有山坡
地內之工作物（位置、名稱、面積詳如後附之土地複丈成果圖一所示Ａ、Ｂ、Ｃ部分
）沒收之。
    事  實
一、甲○○明知坐落在高雄縣阿蓮鄉○○○段二三一二、二三二八、二三二九及二三
    三二號等四筆土地，均係中華民國所有，而由財政部國有財產局管理之山坡地保
    育區農牧用地，雖該四筆土地分別出租給超峰寺、蓮峰寺管理人及王碧月等三人
    ，作種植農作物之用，再由甲○○取得超峰寺管理人及王碧月之同意而使用前開
    二三一二、二三二八號部分土地及二三二九號土地全部，但仍不得擅自從事道路
    之修建及其他山坡地之利用，其竟於民國八十七年十二月間，為作休憩使用，而
    在前開四筆土地上擅自建築鐵皮造房屋、水塔、涼亭、水泥造廣場及水泥造道路
    等工作物，其使用之面積為第二三一二號土地二百十六平方公尺、第二三二八號
    土地一百十六平方公尺、第二三二九號土地二○六五平方公尺、第二三三二號土
    地三十平方公尺（如後附之土地複丈成果圖二所示）。
二、案經臺灣高雄地方法院檢察署檢察官自動檢舉偵查起訴。
    理  由
一、被告在前開公有山坡地內，擅自從事道路修建及休憩利用之事實，迭據其於偵查
    及本院審理時所自白不諱，並經王碧月在本院八十八年度訴字第一六六一號被告
    王碧月涉嫌違反山坡地保育利用條例等案件於八十八年十二月三日訊問時所陳明
    ，且經受僱於被告在前開土地上施作水電工程之黃智章在前開案件於八十八年十
    二月十五日訊問時所證述明確，有該案卷訊問筆錄可憑，另有八十八年五月廿六
    日臺灣高雄地方法院檢察署檢察官現場勘驗筆錄、高雄縣路竹地政事務所八十八
    年六月十七日路地所二字第四七七六號函附測量成果圖及現場照片附於前開案卷
    中可稽。另前開四筆土地分別係由蓮峰寺、超峰寺及王碧月向財政部國有財產局
    承租，供種植農作物使用，不得作其他使用，其中第二三一二、二三三二號土地
    ，經超峰寺管理人於八十八年七月廿日同意供王碧月通行，第二三二九號土地之
    使用權利，則於八十七年八月四日由王碧月轉讓給被告，亦有財政部國有財產局
    台灣南區辦事處八十八年十月廿五日台財產南管第八八○○○二八五一三號函附
    契約書、超峰寺管理人同意書及王碧月與被告之買賣契約書等附於前開案件卷內
    可憑，足認被告之自白與事實相符。又前開四筆土地係屬中華民國所有之山坡地
    保育區農牧用地之事實，亦有高雄縣路竹地政事務所出具之土地登記謄本附於前
    開案卷可按，事證明確，被告犯行洵堪認定，應依法論科。
二、核被告所為，係違反山坡地保育利用條例十條之在公有山坡地內不得擅自從事同
    法第九條第三款道路之修建及第九款其他山坡地之利用之規定，應依同法第三十
    四條第一項之規定處罰。茲審酌被告已將擅自從事之工作物拆除，以減少損害之
    擴大，其犯後態度良好，另查，其自陳犯罪之動機係因夫妻年邁，又病痛折磨，
    乃擇地搭屋作為休憩場所，此有其提出之診斷證明書附卷可憑，其應係一時失慮
    所犯，惡性非重，又其犯後坦承犯行，顯有悔意等及其他一切情狀，爰量處如文
    主所示之刑。再被告前未曾受有期徒刑以上刑之宣告，有臺灣高等法院被告全國
    前案紀錄表一紙附卷可查，其經此起訴、審判，當知所警惕，無再犯之虞，本院
    認所宣告之刑以暫不執行為適當，爰併予宣告緩刑三年，以啟自新。另座落前開
    土地上如後附之土地複丈成果圖內所示Ａ、Ｂ、Ｃ部分，由被告設置之工作物，
    其中部分工作物雖業經被告拆除，但仍應依山坡地保育利用條例第三十四條第五
    項規定，宣告沒收之。
三、公訴意旨另以：被告擅自在前開第二三二九號土地上作前開情形之使用，嗣於八
    十八年一月四日，經高雄縣阿蓮鄉公所查報後，高雄縣政府於八十八年一月廿日
    以府地用字第二五一一號函通知王碧月於八十八年二月廿日前拆除自行恢復原狀
    ，王碧月通知被告辦理，惟被告並未辦理，其所為係犯區域計劃法第二十二條之
    罪嫌，此部分並與前開論罪部分，有方法結果之牽連關係，為裁判上一罪應從一
    重處斷云云。按區域計劃公告實施後，不屬區域計劃法第十一條之非都市土地，
    應由有關直轄市或縣（市）政府，按照非都市土地分區使用計劃製定非都市土地
    使用分區圖，並編定各種使用地，報經上級主管機關核備後，實施管制，區域計
    劃法第十五條第一項前段定有明文。另違反第十五條第一項之管制使用土地者，
    該管直轄市縣（市）政府得限期令其變更使用或拆除其建築物回復原狀，同法第
    二十二條亦定有明文。同法第二十三條則規定：違反前條規定不依限變更土地使
    用或拆除建築物恢復土地原狀者，除依行政執行法辦理外，並得處六個月以下有
    期徒刑、拘役、或科三千元以下罰金。依前開規定可知，違反同法第十五條第一
    項之管制使用土地者，須先經該管直轄市縣（市）政府限期令其變更使用或拆除
    其建築物回復原狀，而未依限為之者，始得依同法第二十三條規定科予刑罰。經
    查，高雄縣政府發現該第二三二九號土地有濫墾、濫建之違反區域計劃法第十五
    條第一項管制使用之規定情形後，係於八十八年一月廿日，以八八府地用字第二
    五一一號函，通知管理機關財政部國有財產局台灣南區辦事處及土地承租人王碧
    月，限於八十八年二月廿日前依法自行拆除並恢復原狀，有該函文在卷可憑，且
    高雄縣政府不曾通知被告依限回復原狀，亦有高雄縣政府九十年二月廿三日九十
    府地用字第九○○○○二七九三八號回覆本院函文在卷可稽，故被告雖有違反區
    域計劃法第十五條第一項管制使用土地之情，但高雄縣政府既未依同法第二十二
    條規定限期令被告變更使用或拆除其建築物回復原狀，被告即尚不得依同法第二
    十三條規定科予刑罰。公訴人此部分認被告涉有同法第二十三條罪嫌，容有未洽
    ，惟公訴人既認此部分與前開論罪部分有方法結果之牽連關係，而為裁判上一罪
    ，爰不另為無罪之諭知，並此敘明。
據上論斷，應依刑事訴訟法第二百九十九條第一項前段，山坡地保育利用條例第三十
四條第一項、第五項，刑法第十一條前段、第七十四條第一款，判決如主文。
本案經檢察官李門騫到庭執行職務。
中      華      民      國    九十      年      三      月     十九     日
                              臺灣高雄地方法院刑事第六庭
                                      法  官  邱  明  弘
右正本證明與原本無異。
對於本判決如有不服應於收受送達後十日內向本院提出上訴書狀上訴於台灣高等法院
高雄分院並按他造當事人之人數附具繕本。
                                       書記官    顏平國
中      華      民      國  九十      年      三      月     十九     日
附錄本判決論罪科刑法條全文
山坡地保育利用條例第三十四條第一項：
違反第十條規定者，處六月以上五年以下有期徒刑，得併科新台幣六十萬元以下罰金
。
山坡地保育利用條例第十條：
在公有或他人山坡地內，不得擅自墾殖、占用或從事前條第一款至第九款之開發、經
營或使用。


司法院資訊處製作；財團法人民間司法改革基金會備份。
